臺灣高等法院臺中分院刑事判決　　　　 94年度上易字第643號
上　訴　人　臺灣台中地方法院檢察署檢察官
被　　　告　乙○○
　　　　　　丙○○
上列上訴人因被告重利案件，不服臺灣臺中地方法院94年度易字
第224號中華民國94年4月13日第一審判決（起訴案號：臺灣臺中
地方法院檢察署93年度核退偵字第223號），提起上訴，本院判
決如下：
    主　  文
原判決撤銷。
乙○○共同乘他人急迫，貸以金錢，而取得與原本顯不相當之重
利，處有期徒刑月，如易科罰金，以佰元折算壹日。
丙○○共同乘他人急迫，貸以金錢，而取得與原本顯不相當之重
利，累犯，處有期徒刑月，如易科罰金，以佰元折算壹日。
    事 　 實
一、丙○○曾於民國92年間，因妨害公務等案件，經臺灣台中地
    方法院於92年6月24日判處有期徒刑七月，如易科罰金，以
    三百元折算一日，經本院於92年9月10日判決上訴駁回確定
    ，並於92年11月21日易科罰金執行完畢。乙○○與丙○○係
    兄弟關係，二人共同基於重利之犯意聯絡，由乙○○於93年
    4月間在報紙刊登「八萬內24H證件、代償、免留證件、家庭
    主婦可一萬元一天十元＊可分二年攤還00000000」之借款廣
    告，並由乙○○以「陳志文」之名義出面放款，另由丙○○
    出面收取利息。適有丁○○及甲○○夫妻二人，因施用毒品
    閒賦在家而經濟拮据，極需借款繳納健保費用及支付家庭開
    銷等急迫之際，乃由丁○○於93年4月6日，依上開借款廣告
    所刊登之電話號碼撥打聯繫乙○○借款後，由乙○○與丁○○相約於當日下午1時30分許，在臺中縣豐原市○○○街28
    號「闔家歡ＫＴＶ」內見面。乙○○到達該地後，當場將印
    有「陳志文」之名片一張交予丁○○，並借給丁○○新台幣
    （下同）三萬元，於預扣十日一期之利息六千元後，實際交
    付予丁○○二萬四千元。由丁○○提供身分證並與其夫甲○○共同簽發六萬元之本票及保管條各一張予乙○○供擔保。
    嗣因丁○○無能力償還，乙○○與丁○○再度約於同年4月
    16日下午5時40分許，在臺中縣豐原市○○路198號OK便利商
    店前交付利息。嗣於同年4月16日丙○○前往上開OK便利商
    店前向丁○○收取利息時，為丁○○報警查獲。
二、案經台中縣警察局豐原分局報請臺灣台中地方法院檢察署檢
    察官偵查起訴。
    理　  由
一、訊據被告乙○○、丙○○對於被告乙○○有於上揭時地借款
    予被害人丁○○及被告丙○○有於上揭時地前往收取錢而為
    警查獲之事實均供認不諱，然均矢口否認有重利之犯行，被
    告乙○○辯稱：借款人丁○○、甲○○夫婦曾多次向地下錢
    莊借貸後，再報警處理，應無急迫、輕率或無經驗之情狀。
    被告丙○○則辯稱：伊雖有前往收款，然因之前乙○○有欠
    伊錢，伊向乙○○要，乙○○叫伊去向丁○○要，伊不知係
    收取利息云云。
二、經查：被告乙○○確有於93年4月間在報紙刊登「八萬內24H
    證件、代償、免留證件、家庭主婦可一萬元一天十元＊可分
    二年攤還00000000」之借款，並於93年4月6日借款三萬元予
    丁○○，於預扣十日一期之利息六千元後，實際交付予丁○○二萬四千元，由丁○○提供身分證並與其夫甲○○共同簽
    發六萬元之本票及保管條各一張予被告乙○○供擔保，而被
    告丙○○確有於上揭時地前往收款之事實，業據被告乙○○
    、丙○○坦承不諱，核與證人甲○○於警詢中及本院審理時
    所證述之情節相符，並有陳志文名片、報紙影本及被告丙○○使用之0000000000號電話於92年4月16日之通聯紀錄附卷
    可稽。又被害人丁○○、甲○○確因施用毒品閒賦在家而經
    濟拮据，極需借錢繳納健保費用及支付家庭開銷等急迫之際
    ，始依上開借款廣告所刊登之電話向被告乙○○借款一情，
    亦據證人甲○○於本院審理時證述無訛。按借款三萬元，十
    日一期之利息高達六千元，其年息高達百分之七百二十，與
    原本顯不相當甚明。被害人丁○○、甲○○若非有急迫之情
    形，豈會以如此高利向被告乙○○借款，是證人甲○○於本
    院審理時證稱：伊夫婦確因施用毒品閒賦在家而經濟拮据，
    極需借錢繳納健保費用及支付家庭開銷之際，始向被告乙○○借款等語，自堪採信，其有急迫之情事甚明。不因被害人
    丁○○、甲○○夫婦之前曾有多次向地下錢莊借款及報警之
    經驗，即謂被害人丁○○、甲○○夫婦日後有極需用錢再向
    地下錢莊借款即不會構成急迫之情形。是被告乙○○上開所
    辯：被害人丁○○、甲○○曾多次向他人借貸後，再報警處
    理，應無急迫之情形，自不足採。另被告乙○○派被告丙○○至臺中縣豐原市○○路198號OK便利商店前向被害人丁○○收取利息時，被害人丁○○曾問被告丙○○有無帶質押之
    證件，被告丙○○說有但先收到錢才歸還證件一情，業據證
    人甲○○於警詢時證述明確，若被告丙○○係替被告乙○○
    收取會款或不知其係為被告乙○○收取利息，豈有帶被害人
    丁○○、甲○○所質押證件來收款之理？可見被告丙○○與
    被告乙○○對於經營地下錢莊有犯意之聯絡，被告丙○○係
    分擔收取利息之工作。被告丙○○辯稱：伊雖有前往收款，
    然因之前乙○○有欠伊錢，伊向乙○○要，乙○○叫伊去向
    丁○○要，伊不知係收利息云云，顯係卸責之詞，委無可採
    。是被告乙○○、丙○○之犯行均洵堪認定。
三、核被告乙○○、丙○○所為均係犯刑法第344 條之重利罪。
    其二人有犯意之聯絡及行為之分擔，均為共同正犯。又被告
    丙○○曾於92年間，因妨害公務等案件，經臺灣台中地方法
    院於92年6月24日判處有期徒刑七月，如易科罰金，以三百
    元折算一日，經本院於92年9月10日判決上訴駁回確定，並
    於92年11月21日易科罰金執行完畢，有臺灣高等法院被告全
    國前案紀錄表可按，其於有期徒刑執行完畢後五年內再犯有
    期徒刑之罪之本案，為累犯，自應依刑法第47條之規定加重
    其刑。原審竟認被告乙○○、丙○○犯罪不能證明而判決其
    等二人均無罪，自有不當。檢察官上訴指摘原判決不當，為
    有理由，自應由本院將原判決撤銷改判。爰審酌被告乙○○
    係負責放款、被告丙○○係負責收款、二人僅經營一次即被
    查獲及犯後態度等一情狀，分別量處如主文第二項、第三項
    所示之刑，並均諭知易科罰金之折算標準。
據上論結，應依刑事訴訟法第369條第一項前段、第364條、第
299條第1項前段，刑法第28條、第344條、第47條、第41條第1項
前段、罰金罰鍰提高標準條例第1條前段、第2條，判決如主文。
本案經檢察官戊○○到庭執行職務。
中　　華　　民　　國　　94　　年　　7 　　月　　28　　日
                刑事第八庭  審判長法　官　羅　得　村
                                  法　官　劉　榮　服
                                  法　官　巫　政　松
上列正本證明與原本無異。
不得上訴。
                                  書記官　陳　妙　瑋
中　　華　　民　　國　　94　　年　　7 　　月　　28　　日
附錄論罪科刑法條：
中華民國刑法第344條：
乘他人急迫、輕率或無經驗貸以金錢或其他物品，而取得與原本
顯不相當之重利者，處一年以下有期徒刑、拘役或科或併科一千
元以下罰金。                                      　Ｉ
